【裁判字號】    95,交聲,13
【裁判日期】    950321
【裁判案由】    違反道路交通管理處罰條例聲明異議
【裁判全文】
臺灣士林地方法院交通事件裁定           95年度交聲字第13號
原處分機關  交通部公路總局臺北區監理所蘆洲監理站
異  議  人
即受處分人  甲○○
上列異議人即受處分人因違反道路交通管理處罰條例案件，對於
交通部公路總局臺北區監理所蘆洲監理站於民國94年12月5日 所
為之裁決（北監蘆字第裁46—AEB733974 號、北監蘆字第裁46—
AEB733975 號、北監蘆字第裁46—AEB733976 號）聲明異議，本
院裁定如下：
    主  文
原處分均撤銷。
甲○○不罰。
    理  由
一、原處分意旨略以：異議人即受處分人甲○○所有車牌號碼CJ
    O －407 號機車於民國94年10月5 日17時50分許，在臺北市
    ○○街○ 段、東華街口，經臺北市政府警察局北投分局警員
    逕行舉發「紅燈右轉」（此部分記違規點數3 點）、「不服
    稽查取締而逃逸」（此部分記違規點數1 點）、「逆向行駛
    」（此部分計違規點數1 點）之違規，爰依道路交通管理處
    罰條例第53條、第60條第1 項、第45條第1 款、第63條第1
    項第1 款、第3 款規定，合計處罰鍰5,700 元整，共計違規
    點數5 點。
二、異議意旨略以：異議人即受處分人甲○○現為北臺科學技術
    學院二技進修部學生，白天於榮民總醫院工作，平日下班時
    間為17時30分，18時40分則為上課時間，異議人於下班後，
    即會稍作整理，便騎駛機車由石牌路1 、2 段經承德路7段
    往大度路，後由學園路進入學校上課，實未行經東華街，原
    處分認為異議人於17時50分行經上開路段違規右轉、不服取
    締、逆向逃逸等情，實與事實不符；又原處分所載違規時間
    為94年10月5 日下午17時50分，天色已暗，或許是執勤員警
    錯認車牌所致，爰依法聲明異議等語。
三、按法院受理有關交通事件，準用刑事訴訟法之規定，道路交
    通管理處罰條例第89條前段定有明文，是最高法院76年臺上
    字第4986號判例所揭「認定犯罪事實所憑之證據，雖不以直
    接證據為限，間接證據亦包括在內；然而無論直接或間接證
    據，其為訴訟上之證明，須於通常一般之人均不致有所懷疑
    ，而得確信其為真實之程度者，始得據為有罪之認定，倘其
    證明尚未達到此一程度，而有合理之懷疑存在以致事實審法
    院無從取得有罪之確信時，即應由法院為諭知被告無罪之判
    決」之意旨，於法院審理行為人違反道路交通管理處罰條例
    案件時，自當有其適用。易言之，法院於審理行為人違反道
    路交通管理處罰條例案件，當踐行完畢調查證據之程序後，
    為事實之認定時，如就原處分機關所認定之行為人違規之事
    實仍有合理之訴訟上懷疑，而無法百分之百確信行為人確有
    該當於道路交通管理處罰條例各該處罰條文之構成要件事實
    時，即應依訴訟上之待證事實「倘有懷疑，則從被告之利益
    作解釋」之證據法則，作對受處分人有利之認定。
四、經查：證人即本件舉發員警乙○○於本院調查時雖結證稱：
    當天的情形是伊在立農街2 段及東華街街口執行臨檢勤務時
    ，發現有1 輛從立農街2 段紅燈右轉過來，本欲上前攔查，
    但該部機車見狀，不但沒有停車受檢，還從後方逆向逃逸。
    又該部機車逆向逃逸之時，車牌號碼恰好面對伊，伊就抄錄
    該車車號，回隊部後再以警用電腦查詢並進行舉發，並明確
    證稱，倘未能確定車號，則不敢輕易舉發，則依證人所述，
    受處分人所有之車號CJO －407 號機車似確有「紅燈右轉」
    、「不服稽查取締而逃逸」、「逆向行駛」之違規事實。惟
    細繹本件3 紙舉發單（舉發單號：46—AEB733974 號、46—
    AE B733975號、46—AEB733976 號），固均據證人即舉發員
    警於其上載明違規機車之特徵係「光陽」廠牌，惟其亦坦承
    並非當場目擊、辨識該違規機車係「光陽」廠牌之特徵而為
    上旨之記載，係待伊回到隊部以後以電腦查詢該車車號，而
    得悉該車號機車係「光陽」廠牌，即坦承其舉發當時係以車
    號為唯一之舉發依據。則顯見證人為本件逕行舉發時，除將
    車號記下外，並未依道路交通管理處罰條例第7 條之2 第2
    項之規定，記明其他足資辨明舉發對象之車型、顏色等資料
    ，以供核對確認，則本件舉發在程序上已不無瑕疵可指。再
    當本院進一步訊問證人究在何種情形下目擊本案之違規事實
    時，證人先答以約在距離50公尺時目擊；嗣又改稱係約距離
    該車6 、7 公尺遠左右目擊，前後天差地別，則證人究在何
    種情形下目擊異議人之違規事實，已堪置疑。再者，本案原
    處分意旨所指之違規時間已在傍晚，天色較為昏暗，而機車
    車牌本又不大，加以車牌號碼確又非毫無誤認之可能性，異
    議人所指員警可能誤認等情，客觀上並非毫無可能。本院審
    酌欠缺科學證據之道路交通違規事件，實際上難以期待受處
    分人提出有利於己之證據，以證明舉發是否違誤，往往僅能
    依賴舉發員警之證詞作為認定事實之唯一依據。固然舉發員
    警基於執行公權力之立場，以及到庭具結之法律效力，一般
    不致特意為虛偽之陳述，致己罹受偽證罪訴追之風險，然而
    ，「人證」之證據方法，先天上即存有證人誤判、記憶不明
    等可能性，本院因而認為在此類案件，舉發員警之證詞倘有
    些許瑕疵可指，即不得遽採為不利受處分人認定之依據。從
    而，本件證人即舉發員警之證詞既非毫無瑕疵可指，俱如前
    述，受處分人是否確有原處分意旨所指之違規事實，即有合
    理之懷疑，揆諸前揭說明意旨，自應作有利於受處分人之認
    定，因認原處分機關未予詳查而逕予裁罰，尚有未洽，
    本件異議為有理由，原處分均應予撤銷，另諭知受處分人不
    罰，以資適法。
五、據上論斷，應依道路交通案件處理辦法第20條前段，裁定如
    主文。
中    華    民     國    95    年    3    月    21    日
                   交通法庭法  官  許辰舟
以上正本證明與原本無異
如不服本裁定應於送達後5日內向本院提出抗告狀
                            書記官  洪忠改
中    華    民    國    95    年    3     月    22    日


司法院資訊處製作；財團法人民間司法改革基金會備份。
